【裁判字號】    99,訴,1018
【裁判日期】    991020
【裁判案由】    確認卷內無土地登記簿謄本
【裁判全文】
臺灣士林地方法院民事判決              99年度訴字第1018號
原      告  乙○○
被      告  甲○○
            丙○○
            丁○○
上列當事人間確認卷內無土地登記簿謄本事件，本院判決如下：
    主  文
原告之訴駁回。
訴訟費用由原告負擔。
    事實及理由
一、按原告之訴，依其所訴之事實，在法律上顯無理由者，法院
    得不經言詞辯論，逕以判決駁回之；又確認法律關係之訴，
    非原告有即受確認判決之法律上利益者，不得提起之；確認
    證書真偽或為法律關係基礎事實存否之訴，亦同，民事訴訟
    法第249 條第2 項、第247 條第1 項定有明文。而所謂即受
    確認判決之法律上利益，係指法律關係之存否不明確，原告
    主觀上認其在法律上之地位有不安之狀態存在，且此種不安
    之狀態，能以確認判決將之除去者而言，若縱經法院判決確
    認，亦不能除去其不安之狀態者，即難認有受確認判決之法
    律上利益，最高法院52年度台上字第1240號著有判例。另確
    認法律關係基礎事實存否之訴，以原告不能提起他訴訟者為
    限，亦為同法第247 條所明定。
二、本件原告起訴主張：本院84年度重訴字第217 號所有權移轉
    登記事件確定判決理由欄第二項認定「本件原告（即訴外人
    陳炳煌）主張系爭土地（即臺北市○○區○○段一小段231
    地號應有面積的2 分之1 ）係原告於64年11月25日向訴外人
    高梁美齡承買，移轉登記為原告所有，嗣信託登記為第三人
    蔡萬名義，再移轉信託為原告之子陳奇峰及被告（即本件原
    告乙○○）各2 分之1 ，其後原告（即訴外人陳炳煌）於71
    年5 月15日在上開土地獨資興建地下一層、地面六層之樓房
    ，並於72年間將興建後之建物即臺北市○○○路○段405 巷
    45弄10號2 、3 、5 樓全部及地下層面積541.85平方公尺、
    應有部分4 分之1 登記被告（即本件原告乙○○）名義，…
    …，業據提出土地買賣所有權移轉契約書3件、……、土地
    及建物登記簿謄本云云」，然原告從未在前開事件卷宗內或
    審理庭上閱覽到71年5 月15日被訴外人陳炳煌信託登記為臺
    北市○○區○○段一小段231 地號所有權人之一之土地登記
    簿謄本，而依臺北市○○區○○段一小段231 地號臺北市土
    地登記簿謄本，原告係於72年4 月始與蔡萬完成買賣登記，
    則被告三人自始即無自由心證之空間及餘地，為此對於被告
    請求依法確認本院84年度重訴字第217 號所有權移轉登記事
    件卷宗內，沒有71年5 月15日以前，原告乙○○為所有權人
    的臺北市○○區○○段一小段213 地號土地登記簿謄本等語
    。
三、經查：被告甲○○、丁○○、丙○○固為本院84年度重訴字
    第217 號之承審法官，此經本院調閱該事件卷宗查閱屬實，
    然原告對該三位法官請求確認前開事實，縱經本院為同意確
    認之判決，亦無法更動84年度重訴字第217 號判決結果及既
    有登記之事實，解除原告關於系爭土地權屬認定的不安，不
    符提起法律關係基礎事實存否之訴的要件，是參照上揭規定
    意旨，原告之起訴顯不具有法律上利益，亦於法未合，爰不
    經言詞辯論，逕以判決駁回之。
四、據上論結，本件原告之訴為無理由，依民事訴訟法第249 條
    第2 項、第78條，判決如主文。
中    華    民    國    99    年    10    月    20    日
                  民事第二庭  法  官  藍雅清
以上正本證明與原本無異。
如對本判決上訴，應於判決送達後20日內向本院提出上訴狀；若
委任律師提起上訴者，應一併繳納上訴審裁判費，否則本院得不
命補正逕行駁回上訴。
中    華    民    國    99    年    10    月    21    日
                              書記官  蘇意絜

司法院資訊處製作；財團法人民間司法改革基金會備份。
